【裁判字號】    92,訴,1256
【裁判日期】    920610
【裁判案由】    搶奪等
【裁判全文】
臺灣臺中地方法院刑事判決                        九十二年度訴字第一二五六號
    公  訴  人  臺灣臺中地方法院檢察署檢察官
    被      告  甲○○
右列被告因搶奪等案件，經檢察官提起公訴（九十二年度偵字第五八四八號），本院
判決如左：
    主  文
甲○○搶奪，因脫免逮捕，而當場施以強暴，處有期徒刑伍年貳月。扣案之黑色背包
壹個（內有水果刀壹把、汽油彈伍瓶及打火機壹個）、手套壹雙、汽油桶壹個，均沒
收。
    事  實
一、甲○○於九十二年三月十一日上午十一時許，因遭地下錢莊催逼三十餘萬元之債
    務甚急，乃計劃強盜銀行或商家財物償債，其先於家中廚房取得水果刀一把（非
    屬槍砲彈藥刀械管制條例列管之刀械），然後駕駛家人所有之車牌號碼Ｙ二－○
    一六一號自小客車出門，並且攜帶預先買好之汽油（置於三公升汽油桶內），順
    路到臺中縣立新街與立仁路口買得玻璃瓶裝之飲料五瓶，於同日十五時三十分許
    ，行經臺中縣大里市○○路三六六巷十二號附近時，適見丙○○所有車牌號碼Ｎ
    ＲＣ─九○六號重型機車一部（下稱該機車）停放該處鑰匙疏未拔走，思及可竊
    取該機車為作案及逃逸之工具，乃將上揭自小客車停放在臺中縣大里市○○○路
    五九號前停車場，並基於為自己不法所有之意圖，行走至上址，徒手竊取該機車
    一部，得手後，甲○○返回停車處，取出汽車內之汽油、飲料瓶、水果刀等物，
    至臺中縣大里市○○路與永隆七街附近空地，分裝製造汽油彈五瓶（經鑑驗後非
    屬槍砲彈藥刀械管制條例列管之子彈或爆裂物），並將自製之汽油彈五瓶、水果
    刀一把、打火機一個放入黑色背包內，再將該黑色背包置於上揭竊得之該機車腳
    踏板上，而騎乘該機車至臺中縣大里市大里市農會國光辦事處（下稱農會辦事處
    ）附近四處搜尋預備強盜財物。於同日十六時十分許，甲○○四處搜尋強盜目標
    之際，恰見農會辦事處職員乙○○正在辦事處內自動提款機更換提款機錢箱（內
    有現金新臺幣（下同）一百二十萬元），而將該提款機錢箱置於身旁觸手可及處
    ，甲○○認有逕行搶奪之機會，乃變更原強盜犯罪計劃，將上開預備強盜所用之
    物留於竊得之該機車上，而基於為自己不法之所有意圖，空手進入上址，乘王珍
    琴不及防備之際，徒手搶奪該錢箱得手後逃逸，恰有警員丁○○騎乘機車於附近
    等候紅燈，聽到「搶錢」之呼喊聲，並見甲○○帶著錢箱發動機車準備逃離現場
    ，隨即自後加以追趕，甲○○情急之下，不慎撞及路旁停車而跌倒，錢箱乃為趕
    到之農會辦事處職員取回，甲○○遂棄車往大里市○○路方向逃跑，甲○○見丁
    ○○追趕甚急，竟為脫免逮捕，而接續二次推倒丁○○之機車而當場施予強暴行
    為，丁○○機車被推倒後隨即跳車追捕，而在大里市○○街與永隆七街交岔路口
    附近（距農會辦事處約五十公尺）當場捕獲甲○○，並扣得其所有供犯罪所用之
    黑色背包一個（內有水果刀一把、汽油彈五瓶及打火機一個）、手套一雙，再由
    甲○○帶領警員至停車處於上揭汽車內起獲汽油桶一個。
二、案經臺中縣警察局霧峰分局報請臺灣臺中地方法院檢察署檢察官偵查起訴。
    理  由
一、右揭犯罪事實，被告甲○○除否認有對員警丁○○為準強盜行為外，餘於本院審
    理時均坦承不諱，核與被害人丙○○於警訊中、被害人王珍琴於警訊中及本院審
    理時、證人丁○○所為之員警職務報告及於本院調查時到庭證述之情節相符。查
    上開扣案汽油彈具有燒傷力與燒毀性，扣案之水果刀已單面開鋒，若經著手使用
    ，俱可對人體產生威脅而不能抗拒，此有內政部警政署刑事警察局九十二年四月
    十六日刑偵五字第○九二○○六七○二四號鑑驗通知書、臺中縣警察局九十二年
    四月十日中縣警保民字第○九二○○○六一九八號函復鑑驗意見各一紙可佐；此
    外，本件並有黑色背包一個（內有水果刀一把、汽油彈五瓶及打火機一個）、手
    套一雙、汽油桶一個扣案可佐，復有贓物認領保管收據二紙、現場圖一紙及照片
    二十六幀等物附卷可稽，足見被告之自白與事實相符，堪信為真實。至被告雖辯
    稱：伊確有推倒丁○○機車之行為，但當時伊之目的乃為逃跑，並未用力推，應
    不算準強盜行為云云，然查刑法第三百二十九條準強盜罪之所謂施強暴或脅迫，
    只須有此行為即為已足，不以至使人不能抗拒為必要。（最高法院七十四年台上
    字第三二二五號判決參照），查被告甲○○於右揭時、地搶奪被害人王珍琴之財
    物得手後，為員警丁○○發覺追趕，被告為脫免逮捕而接續二次推倒丁○○之機
    車，其行為業已該當刑法第三百二十九條之準強盜行為無誤，被告此部分所辯，
    尚無足採，從而本件事證明確，被告犯行堪以認定。
二、按刑法第三百二十九條所謂當場，固不以實施竊盜搶奪者尚未離去現場為限，即
    已離盜所而尚在他人跟蹤追躡中者，仍不失為當場。（最高法院二十八年上字第
    一九八四號判例參照）；又刑法第三百二十九條準強盜罪之所謂施強暴或脅迫，
    只須有此行為即為已足，不以至使人不能抗拒為必要。被告甲○○於右揭時、地
    搶奪被害人王珍琴之財物得手後，為員警丁○○發覺追趕，被告為脫免逮捕而接
    續二次推倒丁○○之機車而當場施予強暴行為，業據前述，是核被告所為係犯刑
    法第三百二十條之普通竊盜罪、第三百二十八條第五項之預備強盜罪、第三百二
    十九條之準強盜罪。又被告搶奪後，為脫免逮捕當場施以強暴，即應論以刑法第
    三百二十九條之準強盜罪，不能更論以搶奪罪，被告所為係犯刑法第三百二十九
    條準強盜罪，公訴意旨漏未斟酌此點，誤認被告係犯同法第三百二十五條第一項
    之搶奪罪，尚有未洽，惟其基本事實同一，本院自應予與審理，並變更其起訴法
    條（司法院七十九年十月二十四日（七九）廳刑一字第一二二四號函參照）。被
    告接續二次推倒丁○○之機車而當場施予強暴行為，係基於同一準強盜犯意下之
    接續行為，僅侵害一個法益，只論以一罪。又被告於本院審理時自承：竊盜機車
    係為供搶錢之用，以搶奪或強盜手法為之均無所謂，是其所犯上揭三罪間，有方
    法結果之牽連關係，為牽連犯，應從一重之刑法第三百二十九條之準強盜罪處斷
    。爰審酌被告素行良好並無前科，以製造汽油彈方式預備強盜，於搶奪後為脫免
    逮捕又當場施予強暴行為，犯罪所得及所生危害鉅大，及其犯後能坦承犯行，態
    度良好，深具悔意，及其犯罪之動機、目的、手段等一切情狀，量處如主文所示
    之刑。
三、另扣案之黑色背包一個（內有水果刀一把、汽油彈五瓶及打火機一個）、手套一
    雙、汽油桶一個，均係被告甲○○所有且供犯罪所用之物，業據被告供明在卷，
    爰依刑法第三十八條第一項第二款規定，均宣告沒收之。
據上論斷，應依刑事訴訟法第二百九十九條第一項前段、第三百條，刑法第三百二十
條第一項、第三百二十八條第五項、第三百二十八條、第三百二十九條，罰金罰鍰提
高標準條例第一條前段，判決如主文。
本案經檢察官蔡曉崙到庭執行職務。
中      華      民      國    九十二    年      六      月      十      日
                              臺灣臺中地方法院刑事第六庭
                                  審判長法  官  梁 堯 銘
                                        法  官  莊 深 淵
                                        法  官  洪 堯 讚
右正本證明與原本無異。
如不服本判決，應於判決送達後十日內向本院提出上訴狀，上訴於臺灣高等法院臺中
分院( 須附繕本 )。
                                        書記官
中      華      民      國    九十二    年      六      月      十      日
附錄論罪科刑法條
刑法第三百二十條第一項
意圖為自己或第三人不法之所有，而竊取他人之動產者，為竊盜罪，處五年以下有期
徒刑、拘役或五百元以下罰金。
刑法第三百二十八條
意圖為自己或第三人不法之所有，以強暴、脅迫、藥劑、催眠術或他法，至使不能抗
拒，而取他人之物或使其交付者，為強盜罪，處五年以上有期徒刑。
以前項方法得財產上不法之利益或使第三人得之者，亦同。
犯強盜罪因而致人於死者，處死刑、無期徒刑或十年以上有期徒刑；致重傷者，處無
期徒刑或七年以上有期徒刑。
第一項及第二項之未遂犯罰之。
預備犯強盜罪者，處一年以下有期徒刑、拘役或三千元以下罰金。
刑法第三百二十九條
竊盜或搶奪，因防護贓物、脫免逮捕或湮滅罪證，而當場施以強暴、脅迫者、以強盜
論。


司法院資訊處製作；財團法人民間司法改革基金會備份。
